臺灣臺北地方法院交通事件裁定　　　　 96年度交聲字第870號
原處分機關　臺北市交通事件裁決所
受處分人　　甲○○
上列受處分人因違反道路交通管理處罰條例案件，對於臺北市交
通事件裁決所中華民國96年7月13日所為之處分（原處分案號：
北市裁二字第裁22-DG0000000、DG-0000000號）聲明異議，本院
裁定如下：
    主  文
原處分均撤銷。
甲○○在禁止臨時停車之處所停車，處罰鍰新台幣陸佰元。
    理  由
一、異議意旨略以：受處分人甲○○駕駛2C-6167號自用小客車
    ，在桃園縣桃園市○○路535號前違規停車，經桃園縣政府
    警察局桃園分局員警依法舉發後，嗣經移送機關即臺北市交
    通事件裁決所，分別以北市裁二字第裁22-DG0000000、DG-0
    000000號裁定，各科處罰鍰新台幣900元、600元。惟該二裁
    決處罰所依據之違規照片並未標示違規日期、時間，且依照
    片所示，顯然是就受處分人之同一地點之違規行為重覆處罰
    ，違背一行為不二罰之原則。況同一違規行為，其違規之法
    條卻分別依據不同條款量定罰則，人民亦有無所適從之感，
    爰聲請撤銷原處分等語。
二、按「交通法庭認為聲明異議有理由或聲明異議雖無理由而原
    處分不當或違法者，應以裁定將原處分經聲明異議部分撤銷
    ，並自為裁定」，道路交通案件處理辦法第20條定有明文。
    本件受處分人甲○○確有停車未依規定之情形，業據受處分
    人於本院陳述在卷，而上開裁決機關係分別依據「桃園縣政
    府警察局DG-0000000號舉發違反道路交通管理事件通知單」
    （違規行為時間為96年4月18日上午11時45分）、「桃園縣
    政府警察局DG0000000舉發違反道路交通管理事件通知單」
    （違規行為時間為96年4月17日上午10時50分），從而分別
    以北市裁二字第DG-0000000號、北市裁二字第裁22-DG00000
     00號裁決書，科處罰鍰新台幣各為600元、900元等情，亦
    有上開「桃園縣政府警察局舉發違反道路交通管理事件通知
    單」、臺北市交通事件裁決所違反道路交通管理事件裁決書
    」各2紙可稽。
三、按汽車駕駛人有「在禁止臨時停車處所停車」或「停車時間
    、位置、方式、車種不依規定」之情形者，得處新臺幣6百
    元以上、1千2百元以下罰鍰，道路交通管理處罰條例第56
    條第1項第1款、第9款分別定有明文。又同條例第7-2條第2
    項第4款規定，汽車駕駛人違規停車而有駕駛人不在場之情
    形者，得逕行舉發。同條例第85-1條第2項2款則規定：「第
    7條之2之逕行舉發案件有下列情形之一者，得連續舉發：一
    、（略）。二、逕行舉發汽車有第56條第1項或第57條規定
    之情形，而駕駛人、汽車所有人、汽車買賣業、汽車修理業
    不在場或未能將汽車移置每逾2小時者」，以上亦有明文。
    是綜合上述條文可證，若汽車駕駛人違規停車而又併有駕駛
    人不在場之情形，舉發機機關本得逕行舉發，且如有逾2小
    時以上之情形者，並得連續舉發，不受一行為不二罰之限制
    。此既為立法者所為之例外規定，舉發機關遇有上開情形，
    自得以依法連續舉發，受處分人執「一行為不二罰」之一般
    法律原則為由聲明異議，容有誤會。
四、惟查，依上開法律規定，違規人若有上開法條列舉之違規行
    為，固得連續處罰，然違規人有無該連續違規之事實，執法
    機關仍應有充份之證據為積極之證明，否則即仍不得逕以該
    連續逕行舉發之罰則相繩。尤以「行政行為應受法律及一般
    法律原則之拘束」；「行政行為其內容應明確」；「非有正
    當理由，不得為差別待遇」；「有多種同樣能達成目的之方
    法時，應選擇對人民權益損害最少者」；「應以誠實信用之
    方法為之，並應保護人民正當合理之信賴」；「行使裁量權
    ，不得逾越法定之裁量範圍，並應符合法規授權之目的」，
    行政程序法第4條至第10條均有明文。以本件而言，依據受
    處分人供稱：「我確實有在這個地方違規。但我只有一次違
    規，是哪天我不記得，當天我在那邊停了30分鐘，我就離開
    。當天我是去手機店買手機，用刷卡消費，隔天我就沒有去
    那家消費，買手機大概是中午接近11、12點左右。我是停在
    公車停車線上，我還跟店員說被開罰單，但我只有去買手機
    1次，沒有去第2次，所以我服其中1件，另1件我不服」等語
    ，堪資證明受處分人確有違規之行為甚為明確，然依上開供
    述，受處分人之違規行為應只有1次，且時間僅持續約30分
    鐘，是受處分人之供詞是否可採、是否應受連續逕行舉發之
    處罰，裁決機關自必須另有積極之證據證明受處分人之供詞
    與事實不符，始有對其科罰之基礎。然以本件而言，經查舉
    發違規機關所為之舉發，有下列三項瑕疵：
  (一)依本件查獲當時由警方拍攝之違規照片2張相互比較，竟僅
    有拍攝角度上之不同，惟就系爭車輛違規停車之位置以觀，
    依一般人之觀察，顯難分辨二者間有何差異，尤不足以證明
    該車確有連續二日均在該地有違規停車之情形。又依通常警
    方取締違規之照片形式與內容，在照片上通常均有註記拍攝
    之日期與時間，然本件之舉發違規照片2張，竟均只有拍攝
    所得之景象，然就相關之拍攝日期、時間竟均付諸闕如，是
    除拍攝照片警員之證詞外，其餘並無任何證據堪資證明該2
    張照片確實是在不同之日期、時間所拍攝。
  (二)又依96年4月17日之舉發違規通知單上註記之填單警員本為
    「丙○○」，然經傳喚丙○○、乙○○到庭時，竟經證人乙○○證稱：當日真正執行取締與拍攝之警員為乙○○，並非
    「丙○○」，是因乙○○依委外之電腦作業，於回派出所填
    單時並未將原有之「丙○○」姓名更正過來，致舉發違規之
    警員名字仍為「丙○○」，與真正之舉發人乙○○有所不符
    等語，核與證人丙○○之供證內容相符。是證本件之舉發違
    規通知單，至少就96年4月17日所為之「桃園縣政府警察局
    DG0000000舉發違反道路交通管理事件通知單」而言，於形
    式上即有名實不符之重大瑕疵。
  (三)又依上開2張舉發違規照片以觀，系爭車輛停車位置並無不
    同，顯為同一種之違規停車行為，從而舉發違規與裁決機關
    ，依據道路交通管理處罰條例第56條有關處罰違規停車之規
    定，自應選擇最切合違規行為之條款予以統一適用，以符合
    行政處分之內容應明確、不為差別待遇、選擇對人民權益損
    害最少等原則予以處理，否則即難謂係「依誠實信用之方法
    為之」，亦「不足以保護人民正當合理之信賴」，尤難謂「
    未逾越法定裁量範圍，符合法規授權目的」。然依本件之舉
    發違規與事後之裁決，卻係將受處分人顯為同一種類之違規
    行為，分別依據違反道路交通管理處罰條例第56條第1項第1
    款（在禁止臨時停車處所停車）、第9款（停車時間、位置
    、方式、車種不依規定）之規定分別舉發，又經裁決機關分
    別依上開2條款，而在法定罰鍰之「600元以上、1200元以下
    」之裁量範圍內，予以新台幣600元、900元二種輕重有別之
    科罰，自不足以昭公信，尤難令民眾折服。
五、總合上述，本件受處分人之聲明異議雖對法律之適用原則有
    所誤會，難謂有理由，然舉發違規之行政行為亦有上開三項
    重大瑕疵，致裁決機關之裁決基礎失其依據，從而，本件之
    二項裁決雖無違法，然即難謂無「不當」之情形。揆諸前揭
    道路交通案件處理辦法第20條之規定，本件之裁決既有不當
    ，即均無可維持，應予撤銷改判。而受處分人既確有違規行
    為，業據其到庭供承無誤，又依受處分人之違規照片，受處
    分人係在有標示紅線之禁止臨時停車處所停車1節，亦經證
    實無訛，是受處分人確有違反道路交通管理處罰條例第56條
    第1項第1款規定，而在「禁止臨時停車處所停車」，自仍應
    依道路交通管理處罰條例第56條規定，予以科罰。爰依首揭
    道路交通案件處理辦法第20條之規定，撤銷原處分，且依上
    開行政程序法之「對人民權益損害最少」、「誠實信用」…
    等原則，於法定裁量範圍，逕科處罰鍰如主文第2項所示。
中　　華　　民　　國　　96　　年　　12　　月　　3 　　日
                        臺灣臺北地方法院交通法庭
                                  法  官    楊台清
右正本證明與原本無異。
如不服本裁定應於送達後五日內向本院提出抗告狀。
                                  書記官    陳麗津
中　　華　　民　　國　　96　　年　　12　　月　　3 　　日
